臺灣臺南地方法院民事判決
109年度訴字第1355號
原      告  陳源全  
訴訟代理人  陳元吉  
被      告  沈雅婷  

訴訟代理人  張峰瑞  
            宋光榮  
上列被告因過失傷害案件，原告提起刑事附帶民事訴訟請求侵權
行為損害賠償，經本院刑事庭裁定移送前來（109年度交簡附民
字第69號），本院於民國109年11月10日言詞辯論終結，判決如
下：
    主    文
被告應給付原告新臺幣伍拾柒萬玖仟陸佰壹拾捌元，及自民國10
9年6月18日起至清償日止，按週年利率百分之5計算之利息。
原告其餘之訴駁回。 
訴訟費用由被告負擔百分之三十五，餘由原告負擔。 
    事實及理由
一、原告主張：被告於民國107年12月5日14時30分許，駕駛車牌
    號碼0000-00號自用小客車（下稱系爭汽車），沿臺南市永
    康區中華二路由東往西方向行駛，行經永康區中華二路與中
    興街口時，本應注意轉彎車應禮讓直行車先行，依當時日間
    有自然光線、路面無缺陷與障礙物、視距良好，並無不能注
    意之情事，竟疏未注意，適有原告騎乘車牌號碼000-000號
    普通重型機車（下稱系爭機車），沿臺南市永康區中華二路
    由西往東方向直行駛至，兩車因而發生碰撞（下稱系爭事故
    ），致原告人車倒地，受有左側脛骨幹開放性骨折等傷害。
    兩造非為同一車道同一行向之前後車，原告無從依道路交通
    安全規則注意車前狀況，況被告撞擊系爭機車之位置係在油
    箱，非附掛拖車，系爭機車縱有附掛拖車，亦僅係行政罰，
    與系爭事故無因果關係，鑑定意見認原告亦應負過失責任，
    顯有誤解。爰依侵權行為法律關係，請求被告給付醫療費及
    必要醫療用品費用新臺幣（下同）37,596元、交通費用4,50
    0元、住院及離院後2個月看護費用171,600元、復健休養8個
    月看護費用288,000元、不能工作損失560,280元及精神慰撫
    金600,000元。並聲明：被告應給付原告1,663,976元，及自
    刑事附帶民事起訴狀繕本送達翌日起至清償日止，按週年利
    率百分之5計算之利息。
二、被告就鑑定結果認其轉彎車未讓直行車先行，為肇事主因，
    並無意見，同意給付原告醫療費及必要醫療用品費用37,596
    元、交通費用4,500元、住院及離院後2個月看護費用171,60
    0元，惟以：奇美醫院回函雖表示原告所受傷勢，前二個月
    需全日看護、中間四個月仍無法走動需人在旁照料，但該院
    亦表示原告在後二個月期間僅需人輔助復健即可，顯見該段
    時間原告已無需他人看護之必要；又原告勞保係投保於中餐
    工會，非攤販工會，原告是否確係從事蔬果攤販且受有原告
    所稱之不能工作損害，非無疑慮，惟原告既因系爭事故受傷
    ，被告同意休養期間依基本工資計算原告之不能工作損失；
    另原告請求之精神慰撫金過高，被告僅同意給付100,000元
    等語，資為抗辯。並聲明：原告之訴駁回。
三、本件兩造不爭執事項為：
　㈠被告於前開時地駕駛系爭汽車，由東往西行經台南市永康區
    中華二路與中興街口時，疏未注意轉彎車應讓直行車先行，
    而依當時情形並無不能注意情事，貿然轉彎，與騎乘系爭機
    車，沿中華二路由西往東方向直行至該路口之原告發生碰撞
    ，原告人車倒地，受有左側脛骨幹開放性骨折之傷害。被告
    上開過失傷害犯行，業經本院刑事庭以109年度交簡字第928
    號刑事判決處被告拘役40日，得易科罰金確定。
　㈡系爭事故經送請台南市車輛行車事故鑑定覆議委員會覆議結
    果，該會以南覆0000000案覆議意見書認：被告駕駛自小客
    車，轉彎車未讓直行車先行，為肇事主因（紅燈超越停止線
    ）有違規定，原告駕駛普通重型機車，未注意車前狀況，為
    肇事次因（紅燈超越停止線、附掛拖車有違規定）。
  ㈢原告已領取強制汽車責任保險給付59,362元。
  ㈣被告對原告主張受有支出醫療費用28,322元、醫療用品費用9
    ,274元、交通費用4,500元、看護費用171,600元損害部分不
    爭執。
四、得心證之理由：
　㈠原告主張被告於前揭時地駕駛系爭汽車，未注意轉彎車應禮
    讓直行車先行，而貿然左轉，擦撞其所騎乘之系爭機車，造
    成原告人車倒地，受有左側脛骨幹開放性骨折之傷害等情，
    有診斷證明書及本院109年度交簡字第928號刑事判決為證（
    附民卷第13-19頁、調字卷第17-20頁），復經本院依職權調
    取上開過失傷害刑事案件全卷卷證核閱無誤，且為被告所不
    爭執（不爭執事項㈠），此部分之事實，堪可認定。
　㈡至原告主張被告應就系爭事故之發生負全部過失責任等語，
    經查：
　　⒈按汽車行駛至交岔路口，轉彎車應讓直行車先行，道路交
      通安全規則第102條第1項第7款定有明文。被告為汽車駕
      駛人，自應遵守上開規定，且系爭事故發生當時天候晴、
      日間自然光線、柏油路面、乾燥無缺陷、視距復屬良好等
      情，有道路交通事故調查報告表（一）可稽（刑案他字卷
      第33頁），客觀上並無不能注意情事，被告竟疏未注意及
      此，左轉彎時未讓直行車先行，因而肇事，其有過失甚明
      ；而臺南市車輛行車事故鑑定委員會鑑定意見亦認被告駕
      駛自小客車，轉彎車未讓直行車先行，為肇事主因，有該
      會南鑑0000000案鑑定意見書可參（他字卷第54頁），臺
      南市車輛行車事故鑑定覆議委員會亦為相同認定（調偵卷
      第3-4頁），益見被告就系爭事故之發生，應負過失責任
      至明。
　　⒉至原告騎乘系爭機車附掛拖車，行至肇事岔路口時，未注
      意車前狀況，亦有違反道路交通安全規則第85條、第94條
      第3項規定之情形，前揭鑑定意見書、覆議意見書復均認
      原告駕駛機車，未注意車前狀況，為肇事次因。是原告於
      系爭事故之發生，亦有未注意車前狀況之疏失，足可認定
      。原告雖主張注意車前狀況係在兩車為同行向前後車時方
      有適用，然依上開法文之規定，並未將車前狀況限縮於同
      行向之情形，亦即駕駛人駕駛車輛行駛道路時，係須注意
      車前各行向之狀況。因此，原告主張有關車前狀況之注意
      規定係於兩車為同向車輛時始有適用云云，並無理由。
　　⒊本院審酌兩造各自上述過失之程度，以及肇致系爭事故之
      原因，認原告、被告就系爭事故各應負擔百分之30、70之
      肇事責任。原告主張被告應就系爭事故負完全過失責任云
      云，尚難採取。
　㈢次按因故意或過失，不法侵害他人之權利者，負損害賠償責
    任；汽車、機車或其他非依軌道行駛之動力車輛，在使用中
    加損害於他人者，駕駛人應賠償因此所生之損害；不法侵害
    他人之身體或健康者，對於被害人因此喪失或減少勞動能力
    ，或增加生活上之需要時，應負賠償責任；不法侵害他人之
    身體、健康、名譽、自由、信用、隱私、貞操，或不法侵害
    其他人格法益而情節重大者，被害人雖非財產上之損害，亦
    得請求賠償相當之金額；民法第184條第1項前段、第191條
    之2前段、第193條第1項、第195條第1項前段分別定有明文
    。被告因前揭過失行為，致原告受有上開傷勢，則原告依前
    揭規定，請求被告賠償其所受損害，自屬於法有據。茲就原
    告請求賠償之項目及金額析述如下：
    ⒈原告主張其因系爭事故支出醫療費及必要醫療用品費用37,
      596元、交通費用4,500元、住院及離院後2個月看護費用1
      71,600元部分，業據提出收據為證（附民卷第21-53頁）
      ；經核上開費用係因系爭事故所致而為必要支出之費用，
      且為被告所不爭執（不爭執事項㈣），是原告上開請求，
      應予准許。
    ⒉復健休養8個月看護費用部分：
　　　原告主張診斷證明書上記載其需復健休養8個月，期間須
      人看護，有支出看護費用288,000元必要等語，為被告所
      爭執，並以前詞置辯；經查，依奇美醫院檢附之病情摘要
      表記載：原告因骨折癒合緩慢，且行動能力減損，因而需
      人在旁輔助照料共8個月，非前後共需專人照護10個月，
      依病歷記載，原告前2個月以輪椅需全日看護，後4個月回
      診時尚無法走動，需人在旁照料，最後2個月需人輔助復
      健或在家休養等語（本院卷第69頁），堪認原告因系爭事
      故，需專人輔助照料共8個月。原告前2個月之看護費用已
      於前項核給，因此，此部分原告主張尚有6個月之範圍內
      需人看護，應屬有據。又原告主張看護費用每日以1,200
      元計算，為本院職務上所知之半日看護費，參酌前揭奇美
      醫院之病情摘要之記載，原告之主張尚屬合理，是原告請
      求被告此部分應給付6個月（即180日）之復健休養看護費
      用，於216,000元【計算式：1,200元×180日＝216,000元】
      之範圍內，為有理由，應予准許，逾此範圍之請求，則無
      理由，應予駁回。
　　⒊不能工作損失部分：
　　  原告主張其於系爭事故發生前係擺設攤位販售蔬果，因系
      爭事故無法工作8個月，工作損失應以其每月勞保投保薪
      資34,800元計算，而受有不能工作之損失560,280元等語
      ，為被告所否認，並以前揭情詞置辯。經查，依奇美醫院
      檢附之病情摘要表記載：原告於復健休養8個月內無法從
      事工作（無法搬重）等語（本院卷第69頁），可認原告確
      有8個月無法工作。復審酌原告提出之證明書、照片、菱
      角、鳳梨帳單收據（本院卷第77-101頁），堪認原告係以
      販賣蔬果為業，惟原告於系爭事故當時投保單位為「大台
      南市中餐服務人員職業工會」，與其所從事之職業並不相
      符，則原告每月工作收入是否即為當時所投保之金額，非
      無疑問。再者，就原告提出之證據，無法計算原告每月確
      實有38,200元之收入，本件尚難以其勞保投保金額做為計
      算每月工作收入之基準。本院審酌原告為48年9月生，於
      系爭事故發生時為59歲，依一般身體健康之人在通常情況
      可從事工作，再酌以最低基本工資係一般勞工在通常情況
      下所可能取得之最低收入，及107年12月5日基本薪資每月
      為22,000元、108年1月1日起基本薪資每月為23,100元，
      原告至少可依上開金額計算其不能工作之損失。是原告因
      系爭事故自107年12月5日起至108年8月4日止，共8個月不
      能工作，以上開金額計算，應認原告受有工作損失183,13
      3元【計算式：（22,000元×26日/31日）＋（23,100元×7個
      月）＋（23,100元×4日/31日）＝183,133元】。因此，原告
      請求被告賠償不能工作之損失於183,133元範圍內為有理
      由，逾此範圍之請求，不應准許。
　　⒋精神慰撫金部分：
　　　⑴按被害人受有非財產上損害，請求加害人賠償相當金額
        之慰撫金時，法院對於慰撫金之量定，應斟酌實際加害
        情形、所造成之影響、被害人痛苦之程度、兩造之身分
        地位、經濟情形及其他各種狀況，以核定相當之數額（
        最高法院47年台上字第1221號、51年台上字第223號判
        決意旨參照）。
　　　⑵本院審酌系爭事故發生之經過情形，係因被告轉彎車未
        禮讓直行車先行所致，而原告因系爭事故受有左側脛骨
        幹開放性骨折之傷害，經107年12月5日送急診至奇美醫
        院接受鋼釘內骨釘復位手術，107年12月14日出院，需
        專人看護照顧2個月，復健休養需8個月，日常生活需人
        協助照料，行動不便需枴杖輔助，目前可自行步行，但
        骨折仍未癒合，現因骨折未癒合不可作粗重工作，原工
        作狀態尚需視復健效果而定，有奇美醫院診斷證明書、
        病情摘要可稽，足見原告因系爭事故所受傷害，身心上
        自受有相當程度之痛苦；並兼衡原告為國校畢業，販賣
        蔬果為生（本院卷第49頁）；被告為大學畢業，目前在
        服飾店上班（本院卷第46頁），以及兩造於107至108年
        度財產所得調件明細表所示之所得及財產之經濟狀況，
        暨其二人身分地位等一切情狀，認原告請求被告賠償之
        精神慰撫金以30萬元為適當，逾此範圍之請求，尚難准
        許。
　  ⒌綜上，合計原告得請求被告賠償之數額為912,829元【計算
      式：37,596元（醫療費及必要醫療用品費用）＋4,500元（
      交通費用）＋171,600元（住院及離院後2個月看護費用）＋
      216,000元（復健休養看護費用）＋183,133元（薪資損失
      ）＋300,000元（精神慰撫金）＝912,829元】，逾此金額之
      請求，則屬無據，不應准許。
　㈣按損害之發生或擴大，被害人與有過失者，法院得減輕賠償
    金額，或免除之，民法第217條第1項定有明文。本院審酌就
    系爭事故之發生，被告駕駛自小客車，轉彎車未讓直行車先
    行，為肇事主因，而原告駕駛普通重型機車，未注意車前狀
    況，為肇事次因等事實，爰認原告、被告就損害發生均應各
    負百分之30、70之過失責任，業如前述，因此，被告應賠償
    原告之金額經過失相抵後為638,980元【計算式：912,829元
    ×70%＝638,980元，元以下四捨五入】。
　㈤再按保險人依本法規定所為之保險給付，視為被保險人損害
    賠償金額之一部分，被保險人受賠償請求時，得扣除之，強
    制汽車責任保險法第32條定有明文。經扣除原告就系爭事故
    已受領之強制汽車責任保險理賠金59,362元（不爭執事項㈢
    ）後，原告得請求被告給付之金額為579,618元【計算式：6
    38,980元－59,362元＝579,618元】。
五、綜上所述，原告依侵權行為之法律關係，請求被告給付579,
    618元，及自刑事附帶民事起訴狀繕本送達翌日即109年6月1
    8日（附民卷第73頁）起至清償日止，按週年利率百分之5計
    算之利息，為有理由，應予准許；逾此金額之請求，則屬無
    據，應予駁回。
六、本件為判決基礎之事證已臻明確，兩造其餘主張陳述及攻擊
    防禦方法，經本院審酌後，認與判決結果無影響，爰不予一
    一論述，併此敘明。
七、訴訟費用負擔之依據：民事訴訟法第79條。 
中　　華　　民　　國　 109　　年　　11　　月　　24　　日
                    民事第五庭  法  官  張家瑛
以上正本係照原本作成。
如不服本判決，應於判決送達後20日內向本院提出上訴狀。如委
任律師提起上訴者，應一併繳納上訴審裁判費。　　　　　　　
中　　華　　民　　國　　109 　年　　11　　月　　24　　日
                                書記官  陳雅婷